【裁判字號】    89,訴,2054
【裁判日期】    900302
【裁判案由】    毒品危害防制條例
【裁判全文】
臺灣高雄地方法院刑事判決                        八十九年度訴字第二五四號
    公  訴  人  臺灣高雄地方法院檢察署檢察官
    被      告  甲○○
右列被告因毒品危害防制條例案件，經檢察官提起公訴（八十八年度偵字第二四七一
四號），本院判決如左：
    主  文
甲○○無罪。
    理  由
一、公訴意旨略以：被告甲○○基於概括犯意，自民國八十八年八月間起，在高雄市
    楠梓區○○街五十四號，連續轉讓第一級毒品海洛因與不特定人施用，嗣於同年
    十月四日下午四時三十分許，在上址為警查獲，並扣得第一級海洛因○‧八公克
    ，因認被告涉犯毒品危害防制條例第八條第一項之轉讓第一級毒品罪嫌等情。
二、按犯罪事實應依證據認定之，無證據不得推定其犯罪事實，刑事訴訟法第一百五
    十四條定有明文。又事實之認定，應憑證據，如未能發現相當證據，或證據不足
    以證明，自不能以推測或擬制之方法，為裁判基礎（最高法院四十年台上字第八
    六號判例參照）；且認定犯罪事實所憑之證據，雖不以直接證據為限，間接證據
    亦包括在內，然無論直接證據或間接證據，其為訴訟上之證明，須於通常一般之
    人均不致有所懷疑，而得確信其為真實之程度者，始得據為有罪之認定，倘其證
    明尚未達此一程度，而有合理之懷疑存在而無從使事實審法院得有罪之確信時，
    即應由法院為諭知被告無罪之判決（最高法院七十六年台上字第四九八六號判例
    參照）。
三、本件公訴人認被告甲○○涉有上開轉讓第一級毒品之犯行，無非係以被告於警訊
    之自白及扣案之第一級毒品海洛因○‧八公克、吸食器一組、注射針筒一支、藥
    鏟二支、電子磅秤一個、分裝袋三百四十個等物為其論罪之依據。然訊據被告甲
    ○○堅決否認有何轉讓第一級毒品之犯行，辯稱：伊沒有轉讓給別人，警訊時伊
    是說朋友都會到家裡來吸食，因伊有工作，比較有錢，那時伊吸的量很大，每天
    約吸二公克，分裝袋是家裡開檳榔店用的等語。經查，(一)被告甲○○雖於警訊中
    供稱：「（問：你為何要施用毒品海洛因、安非他命？為何分裝袋、海洛因、安
    非他命數量龐大，是否準備販賣？）答：因為我心情不好，所以施打毒品，沒有
    準備要販賣，只有煙友來調撥所分裝，沒有收取任何金錢。」等語（見八十八年
    十月四日調查筆錄），惟其後於偵查中並未供承有轉讓第一級毒品海洛因之行為
    ，而於本院調查、審理時亦始終否認有何轉讓第一級毒品海洛因之犯行，是被告
    前後之供述不一，其前於警訊中所為之供述是否屬實，即有疑義。(二)又被告於八
    十八年十月四日下午四時三十分許，為警於高雄市○○區○○里○○街五十四號
    住處查獲時，當場在被告住處扣得第一級毒品海洛因二小包（驗後淨重合計○‧
    二九公克）、吸食器一組、注射針筒一支、藥鏟二支、電子磅秤一個、分裝袋三
    百四十個等情，業據被告坦承確有施用第一、二級毒品海洛因、安非他命之犯行
    ，且其因施用第一、二級毒品之犯行，經檢察官提起公訴，業經本院於八十八年
    十二月二十一日以八十八年度訴字第二二五一號分別判處有期徒刑八月及三月，
    應執行有期徒刑十月，並將扣案之海洛因二小包（驗後淨重合計○‧二九公克）
    、注射針筒一支、吸食器一組均沒收銷燬在案，有該判決書一份在卷可按，足認
    被告確有施用第一級毒品海洛因之行為，是被告辯稱該扣案之毒品是其所施用等
    語，亦非全無可能。(三)再者，被告於上開時地經警查獲時雖扣得海洛因二小包（
    驗後淨重合計○‧二九公克），有法務部調查局八十八年十月二十五日編號00
    0000000號鑑定通知書一紙附卷可稽，然扣得毒品之數量並非鉅大，而被
    告於本院調查時亦自承每天約吸二公克等語（見本院八十九年十二月二十日訊問
    筆錄），且被告亦因施用毒品經本院判處前開徒刑在案，則扣案之毒品非不可能
    係被告供己施用後剩餘而持有待他日得再度施用之毒品，是以亦難以查獲當時扣
    得有毒品海洛因而遽認被告確有轉讓海洛因之事實。另被告於警訊時雖自承有調
    撥毒品給煙友之行為，然該筆錄除載明被告有調撥毒品給煙友外，其餘諸如被告
    係轉讓毒品予何人？轉讓之時間及地點？每次轉讓毒品之數量及如何轉讓等轉讓
    毒品之要件，均未有載明，且經本院依警卷內所附之電話聯絡單，請查獲本件之
    高雄縣警察局岡山分局彌陀分駐所查證是否為轉讓毒品之對象，而經依電話聯絡
    單上電話逐一清查結果並未查獲確係被告轉讓毒品之對象，有該分局九十年一月
    十一日岡警刑字第一二一六一號函附之筆錄及報告單等件在卷可稽，是被告所轉
    讓第一級毒品之對象究係何人，在無任何相關年籍資料以供本院調查之情況下，
    被告是否確有轉讓第一級毒品之行為，亦非無疑。(四)又被告持有之分裝袋雖高達
    三百四十個，然分裝袋（即夾鏈袋）乃十分容易取得之物品，其價格亦甚為低廉
    ，消費者通常一次買入之數量少有僅一、二個者，而有施用毒品習慣之人，將毒
    品分裝於夾鏈袋內，以便外出時攜帶者亦所在多有，故無從由被告持有多數之分
    裝袋即推論其有轉讓毒品之行為，且扣案之之海洛因二小包、注射針筒一支、吸
    食器一組業經本院另案沒收銷燬，已如前述，是扣案之海洛因、吸食器、注射針
    筒、藥鏟、電子磅秤及分裝袋等物，非即係轉讓毒品所必須之物，與本件待證事
    實尚無直接之關連性，自亦無從藉由上開扣案之物品證明被告確有轉讓第一級毒
    品之犯行。(五)綜上所述，被告於警訊之供述既有前開之瑕疵，且參以被告亦有施
    用海洛因、安非他命之犯行等情，在無確切轉讓毒品之時間、地點、對象等情況
    下，尚難僅憑其供述不一之自白及扣案之毒品、吸食器、注射針筒、藥鏟、電子
    磅秤、分裝袋等物認定被告確有轉讓第一級毒品之犯行。此外，本院復查無其他
    積極證據足資審認被告確有公訴人所指之犯行，犯罪既不能證明，揆諸前揭法條
    及判例意旨，依法自應為被告無罪之諭知。
據上論斷，應依刑事訴訟法第三百零一條第一項，判決如主文。
中      華      民      國    九十      年      三      月      二      日
                                    臺灣高雄地方法院刑事第一庭
                                        法  官   陳玉聰
右正本證明與原本無異。
如不服本判決，應於判決送達後十日內，向本院提出上訴狀。
                                        書記官   鄭淑臻
中    華    民    國      九十    年      三      月        二          日


司法院資訊處製作；財團法人民間司法改革基金會備份。
